【裁判字號】    98,易,42
【裁判日期】    980407
【裁判案由】    詐欺
【裁判全文】
臺灣苗栗地方法院刑事判決                98年度易字第42號
公  訴  人  臺灣苗栗地方法院檢察署檢察官
被      告  乙○○
上列被告因詐欺案件，經檢察官聲請以簡易判決處刑（97年度偵
字第5487號），本院認不宜以簡易判決處刑，改依通常程序審理
後，判決如下：
    主  文
乙○○幫助犯詐欺取財罪，處有期徒刑陸月，如易科罰金以新臺
幣壹仟元折算壹日，減為有期徒刑參月，如易科罰金以新臺幣壹
仟元折算壹日。
    事  實
一、乙○○應了解詐騙集團成員為掩飾不法行徑，避免執法人員
    之追緝，經常利用他人之帳戶存摺、提款卡及密碼轉帳，以
    確保犯罪所得之不法利益並掩人耳目，在客觀上可以預見一
    般取得他人金融存款帳戶使用之行徑，常與財產犯罪有密切
    關連，竟基於縱有人持其所有之帳戶作為詐欺取財工具，亦
    不違背其本意之幫助犯意，於民國95年7 月28日至同年月30
    日間之不詳時間，在不詳處所，將其所有之中華郵政股份有
    限公司竹南郵局帳號00000000000000號帳戶之存摺、提款卡
    、密碼交付予姓名、年籍不詳之詐騙集團成員，容任他人作
    為詐欺取財之工具。而該詐騙集團成員取得上開帳戶資料後
    ，竟意圖為自己不法之所有，於95年7 月31日上午8 時許，
    撥電話給甲○○，佯稱其電話費未繳，且涉及洗錢，如不依
    指示匯款至金管會指定之帳戶中，其戶頭內之存款將遭到凍
    結云云，致使甲○○陷於錯誤，而於同日陸續匯款新臺幣（
    下同）211 萬1 千元至乙○○之上開竹南郵局帳戶內，隨即
    遭提領一空，嗣甲○○驚覺受騙，報警處理始查獲上情。
二、案經苗栗縣警察局竹南分局報請臺灣苗栗地方法院檢察署檢
    察官偵查後，聲請以簡易判決處刑。
    理  由
一、按現行刑事訴訟法為保障被告之反對詰問權，排除具有虛偽
    危險性之傳聞證據，以求實體真實之發見，於該法第159 條
    第1 項明定被告以外之人於審判外之言詞或書面陳述，除法
    律有規定者外，不得作為證據。而刑事訴訟法第159 條之1
    至159 條之4 有傳聞法則之例外規定，且被告以外之人於審
    判外之陳述，雖不符前4 條之規定，而經當事人於審判程序
    同意作為證據，法院審酌該言詞陳述或書面陳述作成時之情
    況，認為適當者，亦得為證據；當事人、代理人或辯護人於
    法院調查證據時，知有第159 條第1 項不得為證據之情形，
    而未於言詞辯論終結前聲明異議者，視為有前項之同意，刑
    事訴訟法第159 條之5 定有明文。本案以下所引用之被告以
    外之人於審判外之陳述（含書面陳述），業經本院於準備程
    序及審理時予以提示並告以要旨，且各經檢察官、被告表示
    意見，迄於言詞辯論終結前，均未主張有刑事訴訟法第159
    條第1 項不得為證據之情形，是應視為同意作為證據，且經
    本院審酌後，無取得證據違法、欠缺供述之任意性或證據證
    明力顯然偏低等不適當之情形，認均有證據能力，合先敘明
    。
二、訊據被告乙○○矢口否認有何幫助詐欺之犯行，辯稱：前開
    竹南郵局帳戶之存摺、提款卡可能是伊於95年年底搬家時不
    慎遺失，不是伊拿給別人使用，因為伊怕忘記密碼，所以就
    寫在紙上放在存簿裡面云云。經查：
  (一)被害人甲○○於上揭時、地，遭詐騙集團成員以電話費未繳
    且涉及洗錢等事由詐騙匯款之事實，業經證人甲○○於警詢
    及偵查中證述明確，並有萬泰商業銀行電話/ 網路銀行登錄
    單影本、甲○○之萬泰商業銀行、臺北信維郵局存摺影本、
    及被告前揭竹南郵局之開戶資料及客戶歷史交易清單各1 份
    在卷可稽（見偵卷第19-23 頁、本案卷第13-15 頁）。又依
    被告上開帳戶歷史交易清單之記載，被害人甲○○於95年7
    月31日匯款至被告帳戶共計211 萬1 千元後，旋於當日遭人
    提領一空，足證被告前開帳戶，確已遭詐騙集團利用作為人
    頭帳戶甚明。
  (二)被告雖以前詞置辯，惟查：被告前於警詢時供稱：「前開竹
    南郵局帳戶之存摺、提款卡、印章，在94年9 月、10月間我
    從苗栗縣竹南鎮○○街313 巷5 號14樓搬到博愛街313 巷9
    號8 樓時就不見了，95年底左右我因網路購物要匯款給賣家
    時才發現存摺、提款卡、印章遺失，在這期間我都沒有用到
    這個帳戶。」云云（見偵卷第5 頁）；復於偵查中供稱：「
    我在95年搬家時發現我的存摺、印章、提款卡不見了，我滿
    18歲時有重新更改密碼，因為怕忘記，我就把密碼寫在提款
    卡那裡，發現遺失時沒有報警，因為怕被媽媽罵。」云云（
    見偵卷第31-32 頁）；又於本院審理時供稱：「帳戶資料可
    能是在95年年底搬家時掉的，該帳戶平常都放在家裡，因為
    怕忘記密碼，所以寫在1 張紙放在存簿裡，帳戶密碼是媽媽
    幫我設的，從開戶到現在沒有更改過密碼。」云云（見本院
    易字卷第19-20 、30頁）。自被告前後3 次供述內容觀之，
    有關何時搬家、提款卡密碼寫在何處、是否曾更改過帳戶密
    碼等節，已有前後不一致之情形，其所述是否為真，已有可
    疑。況被害人甲○○係於95年7 月31日受騙匯款至前開帳戶
    中，業如上述，而被告前開帳戶於94年10月間至95年7 月28
    日止，均有正常存提款之交易紀錄，有竹南郵局客戶歷史交
    易清單2 紙附卷可憑（見本院易字卷第14-15 頁），是被告
    於警詢時辯稱該帳戶之存摺、提款卡等物係於94年9 月、10
    月間遺失乙節，即非實情，至其嗣後辯稱帳戶資料應係於95
    年年底搬家時遺失云云，該時間已在被害人受騙匯款之後，
    益徵其所辯顯屬無稽，至為灼然。
  (三)又衡諸金融帳戶存摺、提款卡為個人理財之重要工具，查被
    告於95年間已年滿18歲，就讀高職時即有工讀經驗（見本院
    易字卷第31頁），是依被告之年齡、智識及經驗，當知個人
    之帳戶資料與其信用密切攸關，理應將上開竹南郵局之帳戶
    存摺、提款卡妥善保管，如有遺失、失竊之情事，亦應立即
    申報掛失；尤以時下相關金融帳戶遭犯罪集團利用之新聞報
    導層出不窮，政府亦不遺餘力地提醒民眾注意、警覺，苟若
    遺失或失竊，應無不加理會之可能。而本件被告發現上開物
    品遺失後，竟僅因怕遭母親責罵，而未積極前往警局報案或
    至郵局辦理掛失手續，此實與常情有違。
  (四)復參酌基於使用他人帳戶從事財產犯罪者之立場，渠等既知
    以他人之帳戶掩飾犯行，當亦明瞭社會上一般正常之人如遇
    帳戶存摺、提款卡失竊情事，為防止竊取者擅領存款或擅用
    帳戶，必於發現後立即向金融機構辦理掛失，在此情形下，
    若猶然以各該失竊帳戶，作為指示被害人匯入款項之犯罪工
    具，即有可能無法提領犯罪所得，致渠等大費周章從事之犯
    行成空。是以從事財產犯罪者，若非確信該帳戶所有人不會
    辦理掛失，當不至於以該帳戶從事於財產犯罪。本件依被告
    之竹南郵局交易明細表所示，被害人甲○○匯入被告帳戶之
    款項，於入帳當日隨即遭詐騙集團成員分次提領完畢，已如
    前述，更足見詐騙集團向被害人詐騙時，確有把握被告帳戶
    不會有遭掛失止付致無法提領之情事，而此等確信，在帳戶
    係被拾得、竊得、未經同意而使用之情形，實無發生之可能
    。從而，本件被告應有在95年7 月28日將帳戶餘款提領完畢
    後，至同年月30日間，交付上開帳戶之存摺、提款卡及密碼
    予詐騙集團成員，進而容任該集團成員使用其帳戶作為犯罪
    工具之事實甚明，被告辯稱其帳戶之存摺、提款卡及密碼等
    物，係同時遺失，並非其交付予詐騙集團使用云云，顯有違
    經驗法則且與事實不符，不足採信。
  (五)又申請開設金融帳戶並無任何特殊之限制，一般民眾皆能自
    由申請開戶，並得同時在不同金融機構申請多數存款帳戶使
    用，乃眾所週知之事實，依一般人之社會生活經驗，本可自
    行向金融行庫開戶使用，而無向他人購買帳戶之必要；況近
    來詐欺集團利用人頭帳戶施行詐騙之情事，業經報章新聞大
    舉報導，故苟有陌生人不以自己名義申請開戶，而向不特定
    人蒐集、收購他人之金融機構帳戶使用，衡情應能懷疑收購
    帳戶之人目的在於作為犯罪之行為。是被告對於將自己開設
    之帳戶存摺、提款卡及密碼交予不相識之人，該帳戶將有可
    能會被利用作為實行犯罪行為之工具一事應有所預見，竟仍
    輕易交付上開帳戶存摺、提款卡及密碼予姓名年籍不詳之人
    使用，顯見其能預見所交付之帳戶將供他人作為財產犯罪之
    用，並不違反其本意，其自有幫助詐欺之不確定故意甚明。
    綜上所述，本件事證明確，被告所辯委無足採，其犯行堪予
    認定。
三、按刑法上之幫助犯，係對於犯罪與正犯有共同之認識，僅以
    幫助之意思，對於正犯資以助力，而未參與實施犯罪之行為
    者而言。被告將其上開帳戶之存摺、提款卡及密碼提供予他
    人，充作詐騙集團成員實施詐欺取財犯行之帳戶使用，顯係
    基於幫助他人詐欺取財之犯意，且所為提供帳戶予他人之行
    為，係屬刑法詐欺取財罪構成要件以外之行為，自應論以幫
    助犯。核被告所為，係犯刑法第30條第1 項前段、第339 條
    第1 項之幫助詐欺取財罪，又被告係幫助犯，應依刑法第30
    條第2 項之規定，按正犯之刑減輕之。爰審酌被告恣意將帳
    戶交由不詳之人使用，危害社會治安及金融交易安全，徒增
    被害人尋求救濟之困難，且犯後否認犯行，未與被害人達成
    和解，難認已有悔意，惟衡酌被告本身並未實際參與本案詐
    欺取財之犯行，可非難性較小，暨被告先前尚無前科，有臺
    灣高等法院被告前案紀錄表附卷可佐，堪認素行尚佳等一切
    情狀，量處如主文所示之刑，並考量本案犯罪情節及被告之
    經濟能力，諭知易科罰金之折算標準，以示懲儆。又被告上
    揭犯罪時間係於96年4 月24日前，合於中華民國96年罪犯減
    刑條例規定之減刑條件，復無不得減刑之情形，應依上開條
    例第2 條第1 項第3 款之規定減其宣告刑二分之一，並諭知
    易科罰金之折算標準。
據上論斷，應依刑事訴訟法第452 條、第299 條第1 項前段，刑
法第339 條第1 項、第30條第1 項、第2 項、第41條第1 項前段
，刑法施行法第1 條之1 ，中華民國九十六年罪犯減刑條例第2
條第1 項第3 款、第7 條、第9 條，判決如主文。
本案經檢察官唐先恆到庭執行職務。
中    華    民    國    98    年    4     月    7     日
                  刑事第三庭  審判長法  官  柳章峰
                                    法  官  呂曾達
                                    法  官  顏苾涵
以上正本證明與原本無異。
如不服本判決應於收受判決後10日內向本院提出上訴書狀，並應
應敘述具體理由。其未敘述上訴理由者，應於上訴期間屆滿後20
日內向本院補提理由書 (均須按他造當事人之人數附繕本)「 切
勿逕送上級法院」。告訴人或被害人如對本判決不服者，應具備
理由請求檢察官上訴，其上訴期間之計算係以檢察官收受判決正
本之日期為準。
                                    書記官  盧俊良
中    華    民    國    98    年    4     月    7     日
附錄本案論罪科刑法條：
中華民國刑法第339條
（普通詐欺罪）
意圖為自己或第三人不法之所有，以詐術使人將本人或第三人之
物交付者，處5 年以下有期徒刑、拘役或科或併科1 千元以下罰
金。
以前項方法得財產上不法之利益或使第三人得之者，亦同。
前二項之未遂犯罰之。


司法院資訊處製作；財團法人民間司法改革基金會備份。
